【裁判字號】    89,訴,268
【裁判日期】    891026
【裁判案由】    違反電信法
【裁判全文】
臺灣士林地方法院刑事判決                          八十九年度訴字第二六八號
    公  訴  人  臺灣士林地方法院檢察署檢察官
    被      告  乙○○
右列被告因違反電信法案件，經檢察官提起公訴（八十九年度偵字第四一三六號），
及函送併案審理（八十九年度偵字第六四０四號），本院判決如左：
    主  文
乙○○連續行使偽造私文書，足以生損害於公眾及他人，處有期徒刑伍月。緩刑參年
。
    事  實
一、乙○○於民國（下同）八十八年六月間某日，在台北縣三重市某店名、地址均不
    詳之通訊行，購買一支盜拷自中華電信股份有限公司（下稱中華電信公司）用戶
    甲○○所合法申請之000000000號行動電話序號及內碼之盜拷機（即俗
    稱之王八機），竟基於意圖為自己免費撥打行動電話不法利益之概括犯意，自八
    十八年九月二十二日起至同年十月三十一日止，連續以該盜拷機對外撥打多次，
    計盜撥至王祥琨所申請使用之0000000000號行動電話、丙○○所申請
    使用之（０二）00000000號、市內電話0000000000號行動電
    話、童錦澤所申請使用之000000000號行動電話、黃小姐所使用之00
    00000000號行動電話，使中華電信公司之行動電話交換系統陷於錯誤，
    誤以為係甲○○之行動電話所撥打，而予以通話，並記帳於甲○○之帳戶內，乙○○因而取得免費撥打行動電話通信之利益，計九月份盜打四十二通、金額共二
    九六元四角八分，十月份盜打七十九通、金額共六百三十九元六角九分，足以生
    損害於甲○○及中華電信公司對於電信管理之正確性。嗣甲○○發現其所申請之
    前開行動電話遭人盜用，於八十八年十月二十日、同年十二月八日向交通部電信
    總局電信警察隊提出申告，始查悉上情。
二、案經交通部電信總局函送台灣士林地方法院檢察署檢察官偵查起訴，及該署函送
    併案審理。
    理  由
一、訊據被告乙○○，固坦承於右開時、地購得上開行動電話乙支，並於右揭時間多
    次以該行動電話撥打予王祥琨、童錦澤、丙○○、黃小姐之事實，惟矢口否認涉
    有上開罪嫌，辯稱：伊向該通訊行購買上開行動電話時，他們並未告訴伊該行動
    電話的號碼，只說該行動電話原本是他們公司在使用的，買回去後就可以直接用
    ，並說過三天後帶證件來辦理過戶時才告訴伊電話號碼，但伊事後回到原處已沒
    有看到這個攤子，伊也覺得很奇怪，一直到十月間就沒有再用這支行動電話了，
    伊並不知是盜拷云云。經查：
（一）該000000000號行動電話號碼係被害人甲○○向中華電信公司申請使
      用之門號，確於八十八間發現遭人盜撥使用，經報警後始自相關通聯紀錄之受
      話者循線查出盜撥使用者為被告之事實，已據被害人甲○○指訴詳，復有行動
      電話被盜用申請書、行動電話客戶話費申告單各二紙、該行動電話之用戶查詢
      紀錄單檢附之通聯紀錄表附卷可稽十七張附卷可稽，並經證人王祥琨、童錦澤
      於警訊、丙○○於警訊及偵查中證述上開通聯紀錄中受話號碼為渠等電話之部
      分，即為被告所撥打無訛，足見被告於八十八年九月二十二日起至同年十月三
      十一日止所持以撥打之行動電話，其內碼及序號確係盜拷自被害人甲○○所申
      請使用000000000號行動電話無訛。
（二）又被告自承購買上開行動電話時，只有留其電話號碼給該通訊行，而該通訊行
      並未告訴伊該行動電話之電話號碼云云，衡情，一般人申請或向他人購買行動
      電話尚未辦理過戶時，應會提供自己之基本資料如姓名、地址、寄帳單地址或
      向出賣者索取公司之通訊資料以便連絡，然被告卻僅留下自己之電話號碼給對
      方，致迄今無法聯絡，此已與常理有違，且通常在買賣行動電話已交付但尚未
      辦理過戶前，出賣者為防止買受人日後不來辦理過戶造成仍須負擔電話費之情
      況下，應是設法限制買受人只能收話不能對外撥打才是，豈有反而只可撥打出
      去，卻不能收話之理（因不知行動電話號碼），此亦與常理不符，是被告購買
      該行動電話之過程顯有異於常情，其當無不疑之理，而被告自承事後找不到該
      通訊行，是其在未辦理過戶且未收到帳單之情況下，卻仍長時間多次使用該行
      動電話，應認其對於該行動電話係盜拷乙節應知之甚詳。此外，被告於偵查中
      曾具狀表明購買系爭行動電話時，丙○○有陪同在場，並聲請傳訊（見八十九
      年度偵字第四一三六號卷第四十一頁），然其於本院審理中卻改稱購買行動電
      話時，丙○○並未在場，他是事後看到的等語（見本院八十九年七月二十五日
      審理筆錄），益見其原本意圖勾串卸責之情甚明；又被告聲請傳喚之證人鄭鳴
      山於本院審理中雖證述有看到被告購買一支行動電話，然其證述被告購買行動
      電話之過程與被告所供有多處齟齬，本不足採，且縱其所證為真，然其自承不
      知他們交易的詳細內容，是其證言亦不足作為有利於被告之認定。綜上，被告
      所辯無非飾卸之詞，委無足採，本案事證明確，被告之犯行洵堪認定。
二、查修正前電信法第五十六條第一項規定：「意圖為自己或第三人不法之利益，以
    有線、無線或其他電磁方式，盜接或盜用他人電信設備通信者，處五年以下有期
    徒刑、拘役或科或併科新臺幣十五萬元以下罰金」；惟被告行為後，電信法之部
    分條文已於八十八年十一月三日修正公布，自同年十一月六日生效施用，依新修
    正該法第五十六條第一項規定：「意圖為自己或第三人不法之利益，以有線、無
    線或其他電磁方式，盜接或盜用他人電信設備通信者，處五年以下有期徒刑，得
    併科新臺幣一百五十萬元以下罰金」；其新舊法比較結果，以舊法較有利於被告
    ，是依刑法第二條第一項但書之規定，應適用修正前之電信法。又按行動電話之
    內碼及序號等，係手機製造廠商及行動電話通信業者方有權制作，將之輸錄於行
    動電話手機之電腦電磁紀錄內，供行動電話通信業者之電腦網路交換控制中心比
    對查核，以決定是否准許該手機使用者通信之用，合於永續狀態中表示一定用意
    證明之刑法文書概念，自屬刑法第二百二十條之準私文書。是核被告未經電信公
    司及行動電話持用人之同意，竟意圖為自己免費撥打行動電話之不法利益，而盜
    撥盜拷屬無線電磁通訊工具之行動電話，使中華電信股份有限公司之行動電話交
    換系統陷於錯誤，而予以通話，使被告取得免費撥打行動電話通信之利益，係犯
    刑法第二百十條、第二百二十條、第二百十六條之行使偽造準私文書罪及修正前
    電信法第五十六條第一項之意圖為自己不法之利益以無線電磁盜用他人電信設備
    通信罪（最高法院八十八年度第一次刑事庭會議決議參照）。被告前後多次盜撥
    盜拷行動電話之犯行，時間緊接，犯罪構成要件相同，顯係基於概括犯意反覆為
    之，應依連續犯規定論以一罪，並依法加重其刑。又被告一行為觸犯前開二罪名
    ，為想像競合犯，應從一重論以連續行使偽造準私文書罪處斷。又被告連續行使
    偽造準私文書罪雖未據起訴，惟此部分因與起訴之違反電信法部分有想像競合裁
    判上一罪之關係，為起訴效力所及，本院自得併予審理；被告於起訴書所載以外
    之盜打犯罪事實雖未據起訴，然此部分與起訴經論罪科刑之部分具有連續犯裁判
    上一罪之關係，亦為起訴效力所及，本院均得併予審理。爰審酌被告犯罪之動機
    、目的、手段、所生危害及犯罪後之態度等一切情狀，量處如主文所示之刑。又
    被告前未曾受有期徒刑以上刑之宣告，有臺灣高等法院被告全國前案紀錄表一份
    附卷可稽，其因一時貪念，偶罹刑典，經此刑之宣告後，應知警惕而無再犯之虞
    ，且已向中華電信公司清償所盜打之費用，有電信費收據三紙在卷可稽，本院因
    認暫不執行其刑為當，予以宣告緩刑三年，以啟自新。被告所使用之盜拷行動電
    話，已經被告丟棄等情，業據其供承在卷，是既已費失，無庸諭知沒收。
據上論斷，應依刑事訴訟法第二百九十九條第一項前段，修正前電信法第五十六條第
一項，刑法第二條第一項但書、第十一條前段、第五十六條、第二百十六條、第二百
十條、第二百二十條、第五十五條、第七十四條第一款，判決如主文。
本案經檢察官王壬貴到庭執行職務。
中      華      民      國      八十九      年      十  月    二十六  日
                                  臺灣士林地方法院刑事第二庭
                                      法  官  楊    迺    伶
右正本證明與原本無異。
如不服本判決，應於判決送達後十日內，向本院提出上訴狀。
                                          書記官
中      華      民      國      八十九      年              月          日
附錄本案論罪科刑法條全文：
刑法第二百十條；
  偽造、變造私文書，足以生損害於公眾或他人者，處五年以下有期徒刑。
刑法第二百十六條：
  行使第二百十條至第二百十五條之文書者，依偽造、變造文書或登載不實事項或使
  登載不實事項之規定處斷。
刑法第二百二十條：
  在紙上或物品上之文字、符號，依習慣或特約，足以為表示其用意之證明者，關於
  本章之罪，以文書論。
修正前電信法第五十六條第一項：（舊法）
  意圖為自己或第三人不法之利益，以有、無線或其他電磁方式，盜接或盜用他人電
  信設備通信者，處五年以下有期徒刑、拘役或科或併科新臺幣十五萬元以下罰金。


司法院資訊處製作；財團法人民間司法改革基金會備份。
